臺灣橋頭地方法院刑事裁定　
111年度聲字第361號
聲明異議人
即受 刑 人  陳進益


上列聲明異議人即受刑人因公共危險案件，對臺灣橋頭地方檢察
署檢察官之執行指揮（111年度執字第1015號）聲明異議，本院
裁定如下：
    主  文
聲明異議駁回。
    理  由
一、聲明異議意旨略以：聲明異議人即受刑人甲○○（下稱異議人
    ）因公共危險案件，經本院以110年度交簡字第2582號判決
    判處不能安全駕駛動力交通工具罪，處有期徒刑5 月，併科
    罰金新臺幣（下同）25,000元而確定，再經臺灣橋頭地方檢
    察署（下稱橋頭地檢）檢察官於111年度執字第1015號執行
    傳票上註記否准異議人易科罰金及易服社會勞動而須入監執
    行。然異議人家中有未成年在學女兒及年邁母親需照顧，請
    求本院裁定撤銷執行命令並改諭知異議人得易服社會勞動等
    語。
二、按依刑法第41條第1項及刑事訴訟法第457條等規定，得易科
    罰金之案件，法院裁判所諭知者，僅易科罰金折算之標準，
    至是否不准易科罰金，係由執行檢察官依刑法第41條第1項
    但書規定，審酌受刑人是否有因易科罰金，「難收矯正之效
    或難以維持法秩序」之例外情形，而為決定。又所謂「難收
    矯正之效」及「難以維持法秩序」，指執行檢察官依具體個
    案，經考量犯罪特性、情節及受刑人個人特殊事由等事項後
    ，綜合評價、權衡之結果。此一評價、權衡結果，固屬檢察
    官裁量權之範疇，惟仍須以其裁量權行使之程序無明顯瑕疵
    為前提。是就受刑人對於檢察官否准易科罰金之相關命令聲
    明異議案件，法院應先審查檢察官所踐行之否准程序有無明
    顯瑕疵，而後始有審查檢察官所審酌之事項有無錯誤，有無
    與刑法第41條第1項但書所定之裁量要件欠缺合理關連性之
    情事，所為之裁量有無超越法律授權範圍等實體事項之問題
    。亦即，依現行刑法第41條第1項規定，對於犯最重本刑為5
    年以下有期徒刑以下之刑之罪，而受6月以下有期徒刑或拘
    役之宣告，經法院裁判諭知如易科罰金之折算標準者，原則
    上應准予易科罰金，除非檢察官於指揮執行時，依具體個案
    ，考量前述犯罪特性、情節及受刑人個人特殊事由等事項，
    並綜合評價、權衡後，仍認有該條項但書所定之如准易科罰
    金，難收矯正之效及難以維持法秩序之情形時，始得為不准
    受刑人易科罰金之執行命令。而此所稱之受刑人個人特殊事
    由，包括受刑人身體、教育、職業、家庭之關係或受刑人素
    行、犯後態度等事項，不一而足。必在給予受刑人有向執行
    檢察官表示（包括言詞或書面）其個人特殊事由之機會之情
    況下（此包括在檢察官未傳喚受刑人，或已傳喚受刑人但受
    刑人尚未到案前，受刑人先行提出易科罰金聲請之情形），
    檢察官始能對受刑人是否有個人之特殊事由及其事由為何，
    一併加以衡酌（最高法院107年度台抗字第858號裁定意旨參
    照）。而此見解同為易刑處分之易服社會勞動所適用。
三、經查：異議人因公共危險案件，經本院以110年度交簡字第2
    582號判決判處不能安全駕駛動力交通工具罪，處有期徒刑5
    月，併科罰金25,000元而確定。嗣該案經移送橋頭地檢執行
    後，該署檢察官以：異議人已3犯不能安全駕駛動力交通工
    具罪，且本件酒測值非低，又本件後另有同類型案件，如僅
    以易科罰金，難收矯治之效，而不准予易科罰金及易服社會
    勞動，並據以核發111年執字第1015號執行傳票命令，並於
    其上註記「歷年內3犯酒駕，經本署審核，不准易科罰金及
    易服社會勞動，須發監執行。台端如對審核結果不服，請於
    應到日期前檢具相關資料，向本署承辦股陳述意見」等語；
    嗣異議人具狀向該署檢察官表示：家中有未成年在學女兒及
    年邁母親需照顧，請求檢察官准易服社會勞動等語，並檢具
    戶口名簿1份，該署檢察官遂於111年3月30日以橋檢信嶺111
    執聲他235字第1119012467號函覆異議人，內容略以：經本
    署再次審核，因台端另涉犯公共危險及詐欺等案件，且詐欺
    案件業經判處有期徒刑8月，故仍維持入監服刑之結果。台
    端如認為檢察官執行之指揮不當，請逕向所屬法院聲明異議
    等語，上情業據本院調取執行案卷審閱無訛。從而，檢察官
    為執行傳票之執行指揮後，異議人已以具狀陳述之方式提出
    易服社會勞動之聲請，而行使其表示個人事由供檢察官衡酌
    之權利，揆諸前開說明，檢察官審酌該狀所載聲請事由及所
    附資料後所為函覆異議人之執行指揮程序，並無瑕疵可指。
    又異議人雖以前詞請求本院逕准予易服社會勞動等語，惟刑
    罰之執行本屬執行檢察官之權限，且行為人之處罰，其法律
    制裁效果之審酌衡量應優先於異議人個人自身及家庭因素等
    之考量，依刑法第41條第4項規定，執行檢察官所應考量者
    ，係國家對異議人實施之具體刑罰權是否得收矯正之效及維
    持法秩序，倘其未濫用權限，自不得任意指摘為違法。而異
    議人前揭所陳其個人因素，與「易服社會勞動難收矯正之效
    或難以維持法秩序者」等情無涉，並非執行檢察官審酌得否
    易服社會勞動所必然應考量之因素，亦不影響檢察官指揮執
    行之認定，尚難以此逕謂執行檢察官之執行指揮有所不當。
    是以，執行檢察官既已依相關規定衡量異議人之情狀，亦兼
    衡異議人聲請意旨，綜合裁量後據以否准異議人易服社會勞
    動之聲請，其程序合法，本院即應予尊重其裁量結果，異議
    人之聲請為無理由，應予駁回。
四、據上論斷，應依刑事訴訟法第486條，裁定如主文。
中    華    民    國   111    年    4    月    22   日
                  刑事第七庭      法  官  黄筠雅
以上正本證明與原本無異。
如不服本裁定，應於收受送達後5 日內向本院提出抗告狀。
中　　華　　民　　國　　111 　年　　4 　　月　　25　　日
　　　　　　　　　　　　　　　　　書記官　郭力瑋